【裁判字號】    89,再,5
【裁判日期】    891230
【裁判案由】    聲請再審
【裁判全文】
臺灣苗栗地方法院民事裁定                            八十九年度再字第五號
    再審聲請人  甲○○
右聲請人因聲明拋棄繼承權事件，對於中華民國八十八年八月三十日本院裁定（八十
八年度繼字第一三一號）聲請再審，本院裁定如左：
    主      文
再審之聲請駁回。
聲請程序費用由再審聲請人負擔。
    理      由
一、按向法院表示拋棄繼承，係屬非訟事件，而非訟事件法並無再審及準用民事訴訟
    法關於再審之規定，對於該事件之確定裁定聲請再審，自非合法（最高法院八十
    二年度台抗字第四二七號判決參照）。
二、本件再審聲請意旨略以：再審聲請人前曾具狀聲明拋棄對於被繼承人何財福之繼
    承，經鈞院以八十八年度繼字第一三一號受理，嗣於民國八十八年八月三十日以
    「經查本件聲明人父不詳，母為吳劉罔，而被繼承人何財福之父為何三其，母為
    許張敏，此有聲明人所提出之戶籍謄本一件附卷可稽，當屬可。聲明人主張其係
    被繼承人之姊並聲明拋棄，尚有未合」為由，駁回再審聲請人拋棄繼承之聲明。
    惟查再審聲請人嗣於八十九年十月三日向苗栗縣造橋鄉戶政事務所聲請發給三十
    五年初次設籍登記舊簿謄本時，發見該舊簿謄本內許吳月（按再審聲請人原名許
    吳月）親屬細別欄內記載有「亡兄許經梅之媳婦仔」等語。而許張敏於三十七年
    十月十三日創設之新戶謄本內，許吳月親屬細別欄亦記載「戶長許張敏之媳婦仔
    」等語，足證再審聲請人確實係許張敏、許經梅夫婦之媳婦仔。日據時期台灣習
    慣媳婦仔之親屬關係，依最高法院八十三年台上字第一○二號、六十九年台上字
    第七二號判決，咸認媳婦仔在與約定將來為其夫之特定男子結婚前應視同收養關
    係，並於與約定之特定男子結婚後始解消原收養關係。而許張敏、許經梅夫婦婚
    生子許達洲，即許張敏、許經梅約定將來婚配再審聲請人之特定男子，已於四十
    七年十一月二十六日與黃玉妹結婚，又再審聲請人嗣並於四十九年六月十八日與
    蕭銘書結婚，依上開說明，再審聲請人固係許張敏、許經梅夫婦之媳婦仔，惟並
    未與許張敏、許經梅婚生子許達洲結婚，仍應認再審聲請人與許達洲為兄妹關係
    ，與許張敏、許經梅仍繼續存在收養關係。鈞院八十八年度繼字第一三一號聲明
    拋棄繼承事件之被繼承人何財福，其生父固係何其三（為許張敏再婚配偶），惟
    其生母許張敏則與再審聲請人之養母為同一人，因此被繼承人之法定順序繼承人
    為兄弟姊妹，再審聲請人自得依法聲明拋棄繼承。原裁定不查，駁回聲請人之聲
    明拋棄繼承，再審聲請人乃於八十九年十月三日向造橋鄉戶政事務所聲請發給三
    十五年初次設籍登記舊簿謄本及許張敏三十七年十月十三日創設新戶謄本，始發
    見確實登記有「亡兄許經梅之媳婦仔」、「戶長許張敏之媳婦仔」等語，於發見
    前揭記載之八十九年十月三日起算三十日內聲請再審，請求廢棄原裁定，並准許
    再審聲請人拋棄繼承等語。
三、經查拋棄繼承事件，性質上為非訟事件，依非訟事件法並無再審及準用民事訴訟
    法關於再審之規定，本件再審聲請人對於本院就其聲明拋棄繼承所為之裁定，聲
    請再審，依前揭說明，自非合法，其聲請應予駁回。
四、依非訟事件法第八條第一項前段，民事訴訟法第九十五條、第七十八條，裁定如
    主文。
中      華      民      國    八十九    年     十二     月     三十     日
                                  臺灣苗栗地方法院民事庭
~B法      官  宋國鎮
右為正本係照原本作成。
如對本裁定抗告須於裁定送達後十日內向本院提出抗告狀。
~B法院書記官  歐樹根
中      華      民      國    八十九    年     十二     月     三十     日


司法院資訊處製作；財團法人民間司法改革基金會備份。
